【裁判字號】    97,訴,3488
【裁判日期】    980409
【裁判案由】    所有權移轉登記等
【裁判全文】
臺灣臺北地方法院民事判決              97年度訴字第3488號
原      告    甲○○○
訴訟代理人    張曼隆律師
複代理人      鄭三川律師
被      告    丁○○
兼訴訟代理人  丙○○
上  2  人
訴訟代理人    張玉希律師
被      告    乙○○
上列當事人間請求所有權移轉登記等事件，本院於民國98年3
月19日言詞辯論終結，判決如下：
    主  文
原告之訴駁回。
訴訟費用由原告負擔。
    事實及理由
一、原告起訴主張：原告於民國57年10月間以新臺幣（下同）20
    0萬元向訴外人戊○○購買坐落於臺北市○○區○○段二小
    段215、215之1地號土地（下稱系爭215、215之1地號土地）
    ，並出資委由營造廠在其上興建兩棟雙併4層樓公寓，門牌
    號碼為臺北市○○區○○街51號1至4樓及51之1號1至4樓，
    於59年間房屋興建完成後，原告母子5人共同居住於2樓，原
    告基於節稅等因素考量，遂將門牌號碼臺北市○○區○○街
    51號2樓房屋（權利範圍全部，下稱系爭51號2樓房屋）及該
    房屋坐落之215、215之1地號土地（權利範圍各2分之1）借
    用被告丙○○之名義登記，門牌號碼臺北市○○區○○街51
    之1號2樓房屋（權利範圍全部，下稱系爭51之1號2樓房屋）
    及該房屋坐落之215、215之1地號土地（權利範圍各2分之1
    ）借用被告丁○○之名義登記，惟原告仍保管系爭51號2樓
    、51之1號2樓房地之所有權狀，自始並無將該房地贈與被告
    丙○○、丁○○之意，詎被告丙○○、丁○○見原告年邁老
    衰，覬覦系爭51號2樓、51之1號2樓房地之所有權，並以所
    有權人自居，向原告長子己○○多次要求給付租金，被告丁○○甚至於93年間向己○○提起遷讓房屋訴訟，嗣經鈞院93
    年度訴字第863號民事判決認定系爭兩棟雙併4層樓公寓房地
    所有權為原告所有，被告丁○○、丙○○僅為借名登記，爰
    以本件起訴狀繕本之送達為終止兩造間借名登記契約之意思
    表示，並類推適用民法第541條第2項規定，及依不當得利之
    法律關係，請求被告丁○○、丙○○分別將系爭51之1號2樓
    、51號2樓房屋之所有權移轉登記予原告，又系爭51之1號2
    樓房屋現由被告丁○○占有中，系爭51號2樓房屋現由被告
    丙○○、丁○○及乙○○共同占有中，爰依民法第179 條、
    第767條規定，請求被告丁○○將系爭51之1號2樓房屋騰空
    返還原告，被告丙○○、乙○○、丁○○將系爭51號2樓房
    屋騰空返還原告等語。並聲明：(一)被告丙○○應將系爭215
    地號（面積164平方公尺）、215之1地號（面積163平方公尺
    ）土地應有部分各8分之1及其上同段二小段310建號建物（
    即系爭51號2樓房屋，面積99.41平方公尺、權利範圍全部）
    之所有權移轉登記予原告。(二)被告丙○○、乙○○、丁○○
    應將系爭51號2樓房屋騰空返還原告。(三)被告丁○○應將系
    爭215地號（面積164平方公尺）、215之1地號（面積163平
    方公尺）土地應有部分各8分之1及其上同段二小段309建號
    建物（即系爭51之1號2樓房屋，面積99點41平方公尺、權利
    範圍全部）之所有權移轉登記予原告，並將該房屋騰空返還
    原告。（於97年6月19日本院言詞辯論期日撤回假執行之聲
    請）
二、被告丁○○、丙○○則以：
  （一）被告丁○○訴請己○○返還房屋等事件，雖經鈞院93年
        度訴字第863號判決被告丁○○敗訴，惟經被告丁○○
        提起上訴後，雙方已達成訴訟上和解（案號：臺灣高等
        法院93年度上字第713號），故鈞院93年度訴字第863號
        民事判決並非確定判決，該判決理由並無拘束力。查原
        告於57年5月14日出售午○之土地，以所得資金購買系
        爭215、215之1地號土地，並於其上興建兩棟4層樓公寓
        後，基於分析財產之意思，將4層樓房地登記於被告丙○○、丁○○名下，並於58至63年間，將其名下或非其
        名下而由其經管之臺北市○○段○○段198地號土地及
        其上房屋之所有權輾轉登記於被告乙○○（即原告次子
        ）名下，及將臺北市○○段○○段204地號土地及其上
        房屋登記於訴外人己○○（即原告長子）名下，復於93
        年10月27日書立聲明書，確認其係基於分產之目的，將
        系爭51號2樓、51之1號2樓房地登記於被告丙○○、丁○○名下，聲明上開房地為被告丙○○、丁○○所有，
        今後原告及原告之其餘子女均無權對被告丁○○、丙○○主張上開房地之任何權利，且於93年10月28日，臺灣
        高等法院（93年度上字第713號）開庭審理時，再度承
        認其析分財產之事實，足以證明原告所稱借名契約並不
        存在。
  （二）系爭51號2樓、51之1號2樓房地雖非臺灣高等法院93年
        度上字第713號返還房屋事件之標的，惟被告丁○○、
        丙○○取得上開房地與臺灣高等法院93上字第713號返
        還房屋事件中，被告丁○○取得51之1號4樓房地所有權
        之原因事實相同，均係基於原告之贈與行為，鈞院93年
        度訴字第863號民事判決依據原告片面之詞，即認定係
        借名登記法律關係，而非原告生前分產之贈與，尚有未
        洽，事實上原告係因長子己○○慫恿而改變心意，擬將
        原先贈與被告丁○○、丙○○之系爭51號2樓、51之1號
        2 樓房地收回重新分配，原告證詞自難期正確，又依據
        土地稅法及土地稅法施行細則之規定，系爭51號2樓、
        51 之1號2樓房地若登記為原告名義而供成年子女使用
        ，可適用自用住宅地地價稅率減少5分之4之地價稅負擔
        ，果如原告所言係借用被告丁○○、丙○○名義登記而
        供其他子女使用，則必須按一般住宅用地課徵地價稅，
        增加賦稅達5倍之多，與原告主張以節稅目的完全相左
        ，原告未能說明究竟節省何稅，亦未舉證證明兩造間究
        於何時、如何成立借名契約或借名契約內容為何，又原
        告於58年至80年間既代為處理所有財產之管理、收益，
        且於80年間陸續將先前分配之不動產所有權狀交予4名
        子女自行管理、使用、收益、處分（包括繳納稅金及自
        由處理租金收入、設定抵押權等），倘原告主張之借名
        登記屬實，原告應可於代管期間辦理更名登記。
  （三）原告為避免日後繼承時發生爭議，故於生前即先行將辰
        ○街51號、51之1號房屋1至4樓分產給予被告丙○○、
        丁○○，此業據原告於93年10月28日另案（臺灣高等法
        院93年度上字第713號）審理時自承在卷，原告雖以其
        在另案之證詞為憑，用以證明原告將系爭51號2樓、51
        之1號2樓房屋借用被告丁○○、丙○○之名義登記，惟
        原告在另案之證詞，係其於本案之陳述，不能作為證據
        ，且被告丁○○於另案基於母子情誼，並未針對原告之
        證詞加以反駁，嗣於該案提起上訴後，經相關證人證明
        確係原告生前分產，且原告亦自承係生前分產，均足證
        原告在該案一審之證詞不足採取，被告丁○○基於家族
        和諧，於另案訴訟中與訴外人己○○達成和解，同意將
        辰○街51之1號4樓房屋提供訴外人己○○居住至百年之
        後為止，倘原告並非認其係將辰○街51之1號1至4樓房
        屋生前分配予被告丁○○，即無可能於該案同意被告丁○○以所有權人身分讓訴外人己○○借住至百年之後，
        足證並無原告於本案主張借名登記之情事。
  （四）原告雖提出被告先祖父庚○於45年6月6日簽立之財產分
        配契約為證，惟庚○於簽立時被告丁○○尚未出生，而
        於被告丁○○出生後，庚○即與原告、辛○○將上開財
        產分配契約書作廢，此觀諸庚○於59年死亡前，財產分
        配契約書所載原告之夫壬○○所有之未○段137-7地號
        土地（即巳○段2小段204地號）及其上之建築物（臺北
        市○○○路○段146號）於51年由原告單獨繼承，庚○所
        有之未○段139-8地號（即巳○段2小段198地號）、午
        ○段11地號土地亦分別於50年、53年移轉於原告，並未
        依財產分配契約書第9條「關於產權暫仍舊維持不變更
        待庚○之百歲後始行照約履行各取得所有權辦理移轉登
        記之手續各不得異議」之內容，於庚○百年之年始行辦
        理移轉乙節即明，因此，原告事後以出售午○段11地號
        土地所得價金購買辰○街土地建造51號、51之1號1至4
        樓房屋，實與庚○所立財產分配契約書之財產分配無關
        ，否則原告即不會登記於被告丁○○、丙○○名下，原
        告4位子女即被告丁○○、丙○○、乙○○與訴外人己○○名下辰○街、巳○北路房屋均係基於原告於63年間
        分產贈與而來，原告以上開財產分配契約書中並未就被
        告丁○○、丙○○之權利義務有所約定，欲推翻63年間
        分產之事實，實屬無稽。
  （五）原告不僅看得懂中文，更可以書寫流利之中文，而觀諸
        原告於93年10月27日簽立之聲明書內容，僅係淺顯之中
        文，並無深奧之法律術語，且原告於簽立聲明書後，翌
        日即至臺灣高等法院作證，不僅精神奕奕，更同意被告
        丁○○以所有權人之身分，與訴外人己○○和解，由被
        告丁○○提供辰○街51之1號4樓房屋予訴外人己○○居
        住至百年之後為止，故原告徒空言稱其未受中文教育，
        無法看懂深奧之法律術語，且在晚間疲勞轟炸之下而簽
        立上開聲明書云云，並不實在。原告主張其與被告丙○○、丁○○間存在借名登記契約乙節，既為被告丁○○
        、丙○○所否認，原告自應就此事實負舉證責任，但迄
        今除原告自己所述之外，均提不出任何證據，而其所述
        之內容，不僅與原告親簽，且經公證人認證之聲明書迥
        異，亦與原告所提出早已作廢之財產分配契約書無關，
        從而，本件原告之請求為無理由等語置辯。並聲明：原
        告之訴駁回。
三、被告乙○○則以：系爭51號2樓、51之1號2樓房屋係由原告
    居住，被告乙○○並未居住其內，原告將辰○街51號、51之
    1 號1至4樓房屋建造完成後，便將房屋鑰匙交給4名子女，
    迄今均未要求取回，原告罹患老年失智症，自96年5月起迄
    今均由被告丁○○、丙○○、乙○○照顧就醫，並分擔醫藥
    費用、看護費用，被告乙○○持有51號2樓房屋鑰匙，係探
    視、照顧原告所必要，並無占用房屋之事實，原告於建造辰
    ○街51號、51之1號1至4樓房屋時，曾告知被告乙○○，其
    與己○○分別傳承庚○之子壬○○、癸○○之香火，各分得
    巳○北路160之1號、146號房地所有權，被告丁○○、丙○○各分得辰○街51之1、51號房地所有權，4名子女每人分得
    1 棟房屋很公平，原告為了分產，將訴外人己○○與被告乙○○、丁○○原本共有之巳○段二小段198號土地，其中訴
    外人己○○、被告丁○○應有部分各3分之1先賣給證人子○○，再以被告乙○○名義買回，過程中為支付土地增值稅、
    契稅，原告還以標會支應，證人子○○對原告家中事務知悉
    甚深，其證詞應可採信等語置辯。並聲明：原告之訴駁回。
四、兩造不爭執之事項：
  （一）臺北市○○區○○街51號、51之1號1至4樓兩棟雙併公
        寓係由原告出資興建，該房屋所坐落之臺北市○○區○○段二小段215地號、215之1地號土地於58年11月4日登
        記為被告丁○○、丙○○共有，應有部分各2分之1。
  （二）原告於63年9月16日以被告丁○○、丙○○名義辦理上
        開辰○街51之1號、51號1至4樓房屋第一次所有權登記
        ，被告丁○○登記為辰○街51之1號1至4樓房屋之所有
        權人，被告丙○○登記為辰○街51號1至4樓房屋之所有
        權人。
  （三）被告丁○○於93年間訴請訴外人己○○遷讓返還辰○街
        51之1號4樓房屋訴訟，經本院以93年度訴字第863號判
        決被告丁○○敗訴，被告丁○○不服提起上訴後，雙方
        於臺灣高等法院93年度上字第713號審理時達成訴訟上
        和解，內容為：「一上訴人（即被告丁○○）同意坐落
        臺北市○○街51之1號4樓房屋連同頂樓加蓋部分，由被
        上訴人（即訴外人己○○）居住，居住至百年之後為止
        ，屆時被上訴人應將房屋遷讓返還上訴人。二被上訴人
        同意於居住期間上開房屋之地價稅房屋稅均由其負責繳
        納。三上訴人其餘請求拋棄。四訴訟費用各自負擔」。
五、本件之爭點為：
  （一）原告與被告丙○○、丁○○間就系爭51號2樓、51之1號
        2樓房地是否存在借名登記之法律關係？原告主張終止
        該借名登記關係，請求被告丁○○、丙○○為所有權移
        轉登記，是否有據？
  （二）原告本於所有權人之地位，請求被告丁○○、丙○○、
        乙○○遷讓返還系爭51號2樓、51之1號2樓房屋，有無
        理由？
六、得心證之理由：
  （一）原告與被告丙○○、丁○○間就系爭51號2樓、51之1號
        2樓房地是否存在借名登記之法律關係？原告主張終止
        該借名登記關係，請求被告丁○○、丙○○為所有權移
        轉登記，是否有據？
      1.按當事人主張有利於己之事實者，就其事實有舉證之責
        任，民事訴訟法第277條前段定有明文。又民事訴訟如
        係由原告主張權利者，應先由原告負舉證之責，若原告
        先不能舉證，以證實自己主張之事實為真實，則被告就
        其抗辯事實即令不能舉證，或其所舉證據尚有疵累，亦
        應駁回原告之請求（最高法院17年上字第917號判例參
        照）。準此，原告主張系爭51號2樓、51之1號2樓房地
        為其所有，借名登記在被告丙○○、丁○○之名下乙節
        ，既為被告丙○○、丁○○所否認，依舉證責任分配之
        原則，自應由原告就此一有利於己之事實負舉證責任。
      2.原告主張：原告將系爭51號2樓、51之1號2樓房地借用
        被告丙○○、丁○○之名義登記，業經另案民事判決理
        由認定屬實，被告丙○○、丁○○應受爭點效之拘束云
        云（見本院卷第215頁），固據提出本院93年度訴字第
        863 號民事判決乙份為證（見本院卷第4至12頁），惟
        所謂爭點效，係指法院於確定判決理由中，就訴訟標的
        以外當事人所主張之重要爭點本於當事人辯論之結果已
        為判斷時，除有顯然違背法令，或當事人已提出新訴訟
        資料足以推翻原判斷之情形外，同一當事人就與該重要
        爭點有關所提起之他訴訟，不得再為相反之主張，法院
        亦不得作相反之判斷，以符民事訴訟上誠信原則而言（
        最高法院88年度臺上字第2230號、91年度臺上字第790
        號判決參照），是爭點效之適用，須具備「前案判決已
        確定」、「於同一當事人間」之要件，本件被告丙○○
        既非本院93年度訴字第863號返還房屋事件之當事人，
        且被告丁○○不服該判決提起上訴後，已與訴外人己○○達成訴訟上和解（臺灣高等法院93年度上字第713號
        ），是本院93年度訴字第863號民事判決亦非終局確定
        判決，與爭點效原則之要件即有未合，故原告主張被告
        丙○○、丁○○應受爭點效之拘束云云，並非可採。
      3.原告於本院93年度訴字第863號返還房屋事件審理中，
        雖到庭證稱：辰○街51號4樓、51之1號4樓房地是我出
        資興建的，所以所有權都是我的，房子是在58年蓋的，
        當時丙○○、丁○○都還小，我只是借用他們的名義登
        記，沒有贈與他們的意思，目的是為了節稅（見本院93
        年度訴字第863號卷第84頁），惟於該案臺灣高等法院
        93年度上字第713號審理中，改稱：「（妳的孩子說辰
        ○街的房子蓋好後，你不只1次個別告訴他們，以後1人
        分得1間很公平，將來不會有糾紛？）有的，當初我公
        公有四分田賣得400萬元，換得這兩棟房子的地，我蓋
        起來的，交代4個子孫每1個孩子都有1間」、「這是祖
        產，我另行重新分配，辰○街51之1號4戶原先都登記上
        訴人（即被告丁○○）名義，我要將4樓、2樓安祖先的
        部分登記邱姓名下，1樓、3樓登記上訴人名下」等語（
        見臺灣高等法院93年度上字第713號卷第82頁），是原
        告於另案審理中前後證述不一，其主張借名登記乙節，
        已難採信為真實，況原告為本案之當事人，亦難執其於
        該案之證述作為本案之證據。
      4.又原告於臺灣高等法院93年度上字第713號返還房屋事
        件審理期間，於93年10月27日出具聲明書，其上載明：
        「本人於57年出資購買臺北市○○區○○段二小段215
        帝號與215之1地號土地，並登記本人之子丁○○及之女
        丙○○共有，持分各2分之1，及民國59年出資在該土地
        上興建臺北市○○街51及51之1號1至4樓之建物，並分
        別以丁○○及丙○○2人名義辦理第一次所有權登記，
        當時確係基於分產之目的而登記於渠等名下，本人並特
        此聲明上開不動產為渠等2人所有，今後本人及本人之
        其餘子女均無權對渠等主張上開不動產之任何權利，但
        丁○○及丙○○應將門牌編號臺北市○○街51及51之1
        號2樓之建物無條件提供本人及本人之子己○○居住至
        本人百年之日止，有關之房地稅捐並由渠等2人負擔，
        ... 」等語（見本院卷第40頁），上開聲明書復於97年
        5月28日經民間公證人認證，堪信為真正，原告雖主張
        ：其對上開聲明書之內容並不知悉，在該聲明書上簽名
        係因見證人丑○○告知如簽名，可以使己○○無條件住
        在辰○街51之1號4樓房屋至百年為止云云，惟觀諸原告
        所提出上開聲明書事後手寫部分之記載（見本院卷第12
        4頁），可知原告並非不識字之人，其對上開聲明書之
        內容，自難諉為不知，且其上關於辰○街51及51之1號1
        至4樓房屋係基於分產之目的登記於被告丙○○、丁○○名下之記載，亦與訴外人己○○得住在辰○街51之1
        號4樓房屋至百年為止一事無涉，難認有何使原告誤認
        之情事。
      5.其次，見證人丑○○於本院審理時證稱：我是兩造的遠
        房親戚，當初是原告本人拿聲明書給我簽名的，聲明書
        的內容是原告的兒子乙○○打好字，然後他們先簽好，
        再拿給我簽名，原告有說她知道聲明書的內容，辰○街
        房屋原是原告公公（即庚○）的財產，約30幾年前即民
        國60幾年間，我有聽到庚○說每1個孫子都要給房屋，
        巳○北路的房子分給己○○、乙○○，所以辰○街的房
        屋要分給丁○○、丙○○，原告她自己也很高興分的很
        公道，我每次來臺北她都告訴我說，她很公道，每個小
        孩不分男女都有房屋，原告原本要向丁○○、丙○○要
        回辰○街的房子，但是後來後悔才寫這張聲明書，我剛
        好在那裡，所以原告拿聲明書給我簽名當見證人，聲明
        書的內容除了原告不跟丁○○、丙○○要回辰○街房屋
        外，還要讓己○○住在辰○街4樓直到百年等語（見本
        院卷第206至208頁），原告雖以庚○於59年8月間早已
        死亡，證人丑○○不可能於60幾年間聽聞庚○表示分產
        之意思為由，否認證人丑○○證詞之可信性，惟證人丑
        ○○既係於30幾年前聽聞庚○表示分產之意思，衡情距
        今時日久遠，一般人對於正確時間之記憶本難週全，自
        難拘泥於證人丑○○就細節部分之證述有瑕疵，而全然
        否定其證詞之可信性，佐以證人丑○○與原告之情誼較
        深，且對於辰○街51號、51之1號1至4樓房屋所有權之
        歸屬並無利害關係，衡情其證言要無偏袒被告丙○○、
        丁○○之必要，是證人丑○○所述，應為可採。
      6.被告丁○○、丙○○抗辯：原告基於分產之意思，將巳
        ○北路房地分配予己○○、乙○○，並將辰○街房地分
        配予丙○○、丁○○等語，業據證人即原告友人子○○
        證稱：原告於63年間拜託我，將她兒子己○○、寅○○
        （即丁○○）共有巳○段二小段198地號土地（應有部
        分各3分之1）先過戶給我，我再過戶給她兒子乙○○，
        目的是要分財產，原告說分財產沒有分男女，己○○、
        乙○○分到巳○北路的房子，被告丁○○、丙○○分到
        辰○街的房子，還問我是否公平，不分男女1人分1間房
        子，我說這樣子好，原告是在幾十年前告訴我的，時間
        、地點已經不記得了，時間太久已不記得在場還有哪些
        人等語（見本院卷第136、137頁），證人子○○對於聽
        聞原告陳述之時間、地點及何人在場等細節雖不復記憶
        ，惟證人隨時間久遠而淡忘事實經過之細節，乃屬正常
        ，尚難憑此即認證人子○○之證述與事實不符，參以證
        人卯○○證稱：我是被告丙○○與她先生的介紹人，68
        年間曾陪同她先生到丙○○家裡（辰○街51號2樓）提
        親，當時原告有說她要把辰○街51號1到4樓贈與給丙○○當作嫁妝，並且希望丙○○住在51號3樓有伴，我在
        他們結婚後，曾經多次到他們家作客，聽到原告說她很
        公平，所有子女不分男女每人分得1棟房屋，讓我對原
        告這麼開明的思想印象深刻等語（見本院卷第166、167
        頁），亦與證人丑○○、子○○之證述相符，可見原告
        確曾多次向友人表示分產之意思，惟並未提及借名登記
        一事，是原告主張借名登記乙節，尚難認有據。
      7.原告主張：系爭51號2樓、51之1號2樓房地為原告出售
        庚○遺留祖產午○段11地號土地所得價金購入興建，依
        財產分配契約書之約定，自應由邱姓後代享有，被告丙○○、丁○○應回復所有權登記等語，固據提出財產分
        配契約書乙份為證（見本院卷第125至130頁），被告對
        於上開財產分配契約書之真正亦無爭執，惟查，上開財
        產分配契約書係於45年6月6日所簽立，僅能證明庚○為
        使訴外人己○○與被告乙○○分別傳承其子壬○○、癸○○之香火，將臺北市○○區○○段二小段204地號（
        即巳○北路2段146號房屋坐落之土地，重測前為未○段
        137地號之7）、同段198地號（即巳○北路2段160號之
        1房屋坐落之土地，重測前為未○段139之8地號）土地
        及其上房屋贈與其2人，斯時系爭51號2樓、51之1號2樓
        房地尚未購入、建造，原告購地建屋之資金雖係出售庚○所留祖產午○段11地號土地之價金而來，然原告與被
        告丙○○、丁○○係母女、母子關係，在原告長子己○○、次子乙○○已獲分配巳○北路房地所有權之情況下
        ，原告基於公平分配之考量，再將系爭51號2樓、51之1
        號2樓房地分配予被告丙○○、丁○○，亦非無可能，
        參以被告丙○○、丁○○抗辯原告業於80年間將辰○街
        51 號2樓、51之1號2樓房地所有權狀交予渠等保管，並
        由渠等負責繳納稅款乙節，為原告所不否認，且被告丙○○於78年間以系爭51號2樓房地設定最高限額抵押權
        向銀行貸款，此觀諸卷附土地暨建物登記謄本即明，可
        見被告丙○○、丁○○對於系爭51號2樓、51之1號2樓
        房地有使用、管理、處分權，至上開房地之所有權狀原
        先雖由原告保管，惟上開房地於59年間建造完成時，被
        告丙○○（41年6月25日生）、丁○○（45年8月24日生
        ）均尚未成年，故由原告保管該房地之所有權狀，並全
        權處理該房地之使用、收益、處分相關事宜，亦屬人情
        之常，是尚難僅以上開房地係由原告出資購買，即認定
        原告係基於借名之意思，登記為被告丙○○、丁○○所
        有。
      8.綜上，原告既無法證明其與被告丙○○、丁○○間就系
        爭51號2樓、51之1號2樓房地有借名登記之法律關係存
        在，則其主張終止該借名登記關係，並請求被告丙○○
        、丁○○將系爭51號2樓、51之1號2樓房地之所有權移
        轉登記予原告，即屬無據。
  （二）原告本於所有權人之地位，請求被告丁○○、丙○○、
        乙○○遷讓返還系爭51號2樓、51之1號2樓房屋，有無
        理由？
        按所有人對於無權占有或侵奪其所有物者，得請求返還
        之，對於妨害其所有權者，得請求除去之；無法律上之
        原因而受利益，致他人受損害者，應返還其利益，民法
        第767條、第179條固定有明文，惟原告既不能證明其為
        系爭51號2樓、51之1號2樓房地之實際所有權人，而借
        名登記為被告丙○○、丁○○所有，已如前述，則其依
        據所有物返還請求權及不當得利返還請求權之法律關係
        ，請求被告丁○○、丙○○、乙○○遷讓返還系爭51號
        2樓房屋，及被告丁○○遷讓返還系爭51之1號2樓房屋
        ，即難認有理由，自應予駁回。
七、綜上所述，本件原告既不能證明其與被告丙○○、丁○○間
    就系爭51號2樓、51之1號2樓房地存在借名登記之法律關係
    ，則原告主張終止該借名登記關係，請求被告丙○○、丁○○將系爭51號2樓、51之1號2樓房地之所有權移轉登記予原
    告，並依據所有物返還請求權及不當得利返還請求權之法律
    關係，訴請被告丁○○、丙○○、乙○○遷讓返還系爭51
    號2樓房屋，及被告丁○○遷讓返還系爭51之1號2樓房屋，
    均為無理由，應予駁回。
八、本件事證已臻明確，兩造其餘攻擊防禦方法，核與本件判決
    之結果無影響，爰不一一論述，併此敘明。
九、據上論結，本件原告之訴為無理由，依民事訴訟法第78條，
    判決如主文。
中    華    民    國    98    年    4     月    9     日
                  民事第二庭    法  官  鍾素鳳
以上正本係照原本作成。
如對本判決上訴，須於判決送達後20日內向本院提出上訴狀。
中    華    民    國    98    年    4     月    9     日
                                書記官  林玗倩


司法院資訊處製作；財團法人民間司法改革基金會備份。
